臺灣新竹地方法院民事簡易判決　　　　100年度竹簡字第297號
原　　　告　元培水電工程有限公司
法定代理人　陳禹方
訴訟代理人　陳從鎮
訴訟代理人　陳仕倫
被　　　告　張阿妹
上列當事人間確認支票債權不存在事件，本院於民國100 年10月
20日辯論終結，判決如下：
    主     文
原告之訴駁回。
訴訟費用由原告負擔。
    事 實 及 理 由
壹、程序部分：
    按確認法律關係之訴，非原告有即受確認判決之法律上利益
    者，不得提起之，民事訴訟法第247 條第1 項前段定有明文
    。所謂即受確認判決之法律上利益，須因法律關係之存否不
    明確，致原告在私法上地位有受侵害之危險，而此項危險得
    以對於被告之確認判決除去之者，始為存在。最高法院27年
    度上字第316 號判例可資參照。經查，原告主張被告持有以
    原告名義所簽發之2 紙支票並非其親自簽發，然為被告所否
    認。是系爭支票債權是否存在即屬不明，並將造成原告法律
    上地位之不安定，且該不安定之法律上地位，得以確認判決
    加以除去。準此，原告自有提起確認之訴之法律上利益，合
    先敘明。
貳、實體部分：
一、原告起訴主張：
（一）緣被告稱持有原告於民國（下同）97年7 月30日所簽發，
      到期日（註：應是發票日之誤載）分別為97年8 月15日（
      票號：AA0000000 ）、97年8 月30日（票號：AA0000000
      ），票面金額各為新台幣（下同）50萬元之支票二紙，並
      據此向原告主張票據權利。然系爭二紙支票並非原告公司
      所親自簽發，其上發票人簽名之筆跡與原告之筆跡顯然不
      符，被告於台灣苗栗地方法院（以下稱：苗栗地院）100
      年度訴字第92號案件審理中提出之借款委託書、授權書、
      收據內之印模，與原告所登記之公司章顯然不同，確為他
      人所偽造行使，再者，原告與被告素昧平生，完全無任何
      業務或其他往來，更未曾委託任何人向被告為金錢借貸，
      更未曾有開立支票交付之事實，原告當無需對系爭支票負
      擔發票人責任。
（二）系爭二紙支票實際上係原告公司前法定代理人陳從鎮之前
      妻張美蘭即張梅蘭（以下均稱張美蘭）偽造原告公司名義
      簽發，上訴台灣高等法院臺中分院審理時法院寄發之通知
      書，亦遭前妻張美蘭盜刻原告之印章代收並代理出庭，嗣
      後原告知悉時高等法院臺中分院就上訴案件已辯論終結，
      是以原告才重新提起確認支票債權不存在之訴。前妻張美
      蘭於嗣後亦承認此係伊和被告私人的債務，與原告公司無
      關。且被告業經徵信社得證，原告公司信譽不良，有跳票
      紀錄，而在原告前妻張美蘭冒用原告名義借款時，更應嚴
      加審核償款能力，原告又未踐行對保手續，及調查原告當
      事人是否有借款之真意，顯係明知故作，被告不予追辦而
      與前妻張美蘭串通行事，已直接侵害原告之權益。綜上，
      爰起訴聲明請求確認系爭二紙支票債權不存在。
二、被告答辯：
（一）按當事人不得就已起訴之事件，於訴訟繫屬中，更行起訴
      。民事訴訟法第253 條定有明文。本件系爭二紙支票，被
      告業經向苗栗地院提起給付票款清償債務之訴，並經苗栗
      地院以100 年度訴字第92號民事判決全部勝訴在案，該案
      被告（即本案原告）續向台灣高等法院臺中分院提起上訴
      及再審（100 年度上易字第209 號、100 年度再易字第33
      號）亦均遭駁回，是原告又以同一法律關係另行提起確認
      訴訟，顯已違反民事訴訟法第253 條重複起訴禁止之規定
      ，應予駁回。
（二）又原告於97年間向訴外人亨奕財經顧問公司（下稱亨奕公
      司）借款，並交付由原告簽發、訴外人張美蘭背書之系爭
      二紙支票予亨奕公司承辦人員李豪，作為原告二人借款之
      擔保，並由被告提供4 筆土地供亨弈公司設定抵押權，作
      為原告借貸之擔保。詎原告屆期未依約清償，被告遂基於
      保證人地位代原告向亨奕公司清償本金及利息共計102 萬
      元完畢，亨奕公司承辦人員魏大雄故而於97年9 月25日將
      系爭支票交予被告，被告自取得該100 萬元之債權。
（三）並聲明：（一）請求駁回原告之訴。（二）訴訟費用由原
      告負擔。（三）如受不利之判決，願供擔保請准宣告免為
      假執行。
三、本院之認定：
（一）本件經整理兩造之主張及陳述及所提證據，認兩造主要爭
      執點為：I. 原告主張系爭二紙支票實際上係原告公司前
      法定代理人陳從鎮之前妻張美蘭偽造原告名義簽發，原告
      毋庸負發票人之清償票款責任，有無理由？II. 本件原告
      主張確認系爭二紙支票債權不存在，被告抗辯稱原告公司
      應就系爭二紙支票負清償票款之責，業經苗栗地院以100
      年度訴字第92號民事判決全部勝訴在案，原告續向台灣高
      等法院臺中分院提起上訴及再審之訴（即台灣高等法院臺
      中分院100 年度上易字第209 號、100 年度再易字第33號
      ）亦均遭駁回確定，原告公司不得再以相同法律關係及主
      張另行提起本件確認訴訟，有無理由？茲分論如下：
（二）本件原告主張系爭二紙支票實際上係原告公司前法定代理
      人陳從鎮之前妻張美蘭偽造原告名義簽發，原告毋庸負發
      票人之清償票款責任，有無理由？
  １、原告主張：系爭二紙支票並非原告公司所親自簽發，其上
      發票人簽名之筆跡與原告之筆跡顯然不符，被告於苗栗地
      院100 年度訴字第92號案件審理中提出之借款委託書、授
      權書、收據內之印模，與原告所登記之公司章顯然不同，
      確為他人所偽造行使，再者，原告與被告素昧平生，完全
      無任何業務或其他往來，更未曾委託任何人向被告為金錢
      借貸，更未曾有開立支票交付之事實；系爭二紙支票實際
      上係原告公司前法定代理人陳從鎮之前妻張美蘭偽造原告
      公司名義簽發，上訴台灣高等法院臺中分院審理時法院寄
      發之通知書，亦遭訴外人張美蘭盜刻原告之印章代收並代
      理出庭，嗣後原告知悉時高等法院臺中分院就上訴案件已
      辯論終結，是以原告才重新提起確認支票債權不存在之訴
      ，訴外人張美蘭於嗣後亦承認此係伊和被告私人的債務，
      與原告公司無關，原告當無需對系爭二紙支票負發票人責
      任等情。然為被告否認，並辯稱：是張美蘭拿系爭二張支
      票給李豪說要借錢，但李豪不肯，張美蘭就來找我請我幫
      忙拿土地給吳明坤作擔保…。後來張美蘭沒有還錢，他們
      要拍賣土地，我向我先生拿錢來還，97年9 月25日魏大雄
      才將系爭二紙支票交給我等語。
  ２、經查，系爭二紙支票正面之發票人欄並無手寫簽名，僅有
      原告公司及當時法定代理人陳仕倫之印文；且發票人公司
      章及法定負責人章均為該支票帳戶原始印章，為原告所不
      爭執，並經證人張美蘭證述無訛（見本院卷第48頁第2 、
      3 行言詞辯論筆錄），參以本院調閱苗栗地院100 年度訴
      字第92號案卷內之系爭支票退票理由單之退票理由亦僅記
      載存款不足乙項，堪認系爭二紙支票之發票人印文為真正
      。原告固主張系爭支票係證人張美蘭未經其法定代理人同
      意擅自偽造簽發，苗栗地院100 年度訴字第92號訴訟原告
      均不知情，上訴台灣高等法院臺中分院審理時法院寄發之
      通知書，亦遭前妻張美蘭盜刻原告之印章代收並代理出庭
      ，嗣後原告知悉時高等法院臺中分院就上訴案件已辯論終
      結等情。惟，經本院調閱苗栗地院100 年度訴字第92號案
      卷，苗栗地院100 年度訴字第92號給付票款事件（前階段
      之訴訟案號為：99年度苗簡字第89號）訴訟程序中，法院
      99年3 月間寄發準備書狀繕本予原告公司，係由原告公司
      之前法定代理人陳從鎮（即原告公司前法定代理人陳仕倫
      之父）收受為補充送達，有該案卷第49頁送達證書可稽；
      且苗栗地院所發99年6 月21日言詞辯論通知書亦係原告公
      司法定代理人陳禹方之二伯所收受送達，均非證人張美蘭
      收受；且於當日言詞辯論期日原告公司現法定代理人陳禹
      方亦曾親自到庭，有該案卷第65頁送達證書及第67頁之報
      到單可佐；參以證人張美蘭於本件證述：「…當時陳禹方
      有跟我去開庭，他沒有每次去，有時候會跟我去開庭，…
      。」等語（見本院卷第48頁言詞辯論筆錄），益徵原告公
      司上開主張對於苗栗地院100 年度訴字第92號訴訟原告均
      不知情，上訴台灣高等法院臺中分院審理時法院寄發之通
      知書，亦遭前妻張美蘭盜刻原告之印章代收並代理出庭，
      嗣後原告知悉時高等法院臺中分院就上訴案件已辯論終結
      云云，尚非可採。至原告主張系爭二紙支票均係證人張美
      蘭未經原告公司同意及授權擅自簽發乙節，雖證人張美蘭
      於本件到庭證稱其簽發系爭二紙支票均未經原告公司法定
      代理人同意，是其私自簽發云云。然，遍查原告公司及證
      人張美蘭於另案苗栗地院100 年度訴字第92號給付票款（
      即本件被告於該案件以系爭二紙支票請求本件原告與張美
      蘭給付票款）事件之全卷，原告公司及證人張美蘭始終均
      未有系爭二紙支票為張美蘭所偽造之主張，反協同整理不
      爭執事項：「…(2)被告二人（即本件原告公司及張美蘭）
      為向亨奕公司借款100 萬元而交付被告元培公司（即本件
      原告）簽發、被告（即本件證人）張美蘭背書，面額各50
      萬元、發票日為97年8 月15日、8 月30日之系爭支票2 紙
      。…(3)兩造就系爭2 紙支票並非票據前後手關係。…。」
      ，此亦有苗栗地院100 年度訴字第92號判決及該案件100
      年3 月29日言詞辯論筆錄等影本在卷足稽；甚且原告公司
      前法定代理人陳仕倫與證人張美蘭曾共同向臺灣新竹地方
      法院檢察署告訴本件被告張阿妹涉嫌詐欺等案件，經該署
      檢察官不起訴處分確定，於該案告訴意旨亦陳稱：「…又
      告訴人張美蘭另曾於97年7 月間，持其子即告訴人陳仕倫
      所簽發發票人元培水電工程有限公司（負責人陳仕倫）、
      發票日97年8 月15日及同年月30日、金額均為50萬元、票
      號分別為AA0000000 及AA0000000 號之支票2 張，欲向「
      李豪」抵押借款，惟因故未借得，…」等語，有該署檢察
      官99年度偵字第6834、6836、6872號不起訴處分書可佐，
      足見原告公司主張系爭二紙支票為證人張美蘭偽造乙節，
      係為避免負擔發票人清償責任始為此主張，證人張美蘭於
      本件證述時亦附和其詞，均非可信，堪以認定。職是，本
      件原告主張系爭二紙支票實際上係原告公司前法定代理人
      陳從鎮之前妻張美蘭偽造原告名義簽發，原告毋庸負發票
      人之清償票款責任，即無理由。
（三）本件原告公司主張確認系爭二紙支票債權不存在，被告抗
      辯稱原告公司應就系爭二紙支票負清償票款之責，業經苗
      栗地院以100 年度訴字第92號民事判決全部勝訴在案，原
      告續向台灣高等法院臺中分院提起上訴及再審之訴（即台
      灣高等法院臺中分院100 年度上易字第209 號、100 年度
      再易字第33號）亦均遭駁回確定，原告公司不得再以相同
      法律關係及主張另行提起本件確認訴訟，有無理由？
  １、按「關於消極確認之訴，經確定判決，認法律關係成立予
      以駁回時，就該法律關係之成立即有既判力，上訴人前對
      系爭債權提起確認不存在之訴，既受敗訴之判決且告確定
      ，則被上訴人於後案主張債權存在，請求如數履行，上訴
      人即應受前案既判力之羈束，不容更為債權不存在之主張
      。」（最高法院50年台上字第232 號判例參照）；再按「
      命債務人為給付之確定判決，就給付請求權之存在有既判
      力，依民事訴訟法第三百九十九條第一項（註：現行民事
      訴訟法第四百條第一項）之規定，債務人不得對於債權人
      更行提起確認該給付請求權不存在之訴。」（最高法院26
      年渝上字第1161號判例意旨可資參照）。
  ２、經查，本件系爭二紙支票之執票人即本件被告張阿妹，業
      以該二紙支票於苗栗地院起訴請求發票人即本件原告公司
      及證人張美蘭（即背書人）給付票款，經苗栗地院以100
      年度訴字第92號民事判決全部本件被告張阿妹勝訴，原告
      公司續向台灣高等法院臺中分院提起上訴及再審之訴（即
      台灣高等法院臺中分院100 年度上易字第209 號、100 年
      度再易字第33號）亦均遭駁回確定乙節，業經本院調取該
      等卷宗閱覽無訛，並有判決影本足參，自堪信實。次查，
      上開給付票款事件之一、二審判決均就本件原告公司應負
      本件系爭二紙支票之發票人責任，對被告張阿妹負給付票
      款之責，已為實體認定無訛，則揆諸前開最高法院判例意
      旨，命債務人即本件原告為給付之確定判決，就給付請求
      權之存在有既判力，債務人即原告公司即不得對於債權人
      更行提起確認該給付請求權不存在之訴，本件被告抗辯原
      告不得再行提起本件確認之訴，尚非無據，為有理由。從
      而，原告公司訴訟確認系爭二紙支票之債權不存在，即無
      理由，應予駁回。
（四）因本案事證已臻明確，兩造其餘主張陳述及所提之證據，
      經審酌後，或與本件爭執點無涉，或於判決結果無影響，
      爰不逐一論述，附此敘明。
四、結論：本件原告之訴為無理由，依民事訴訟法第78條判決如
    主文。
中    華    民    國   100    年    11    月    9     日
                  新竹簡易庭    法  官  陳順珍
以上正本係照原本作成。
如對本判決上訴，須於判決送達後20日內向本院提出上訴狀。
如委任律師提起上訴者，應一併繳納上訴審裁判費。
中    華    民    國   100    年    11    月    9     日
                                書記官  陳筱筑